臺灣高等法院刑事裁定　　　　　　　　　 94年度抗字第686號
　　抗 告 人即
　　受　刑　人　甲○○
上列抗告人因聲明異議案件，不服臺灣園地方法院中華民國94年
9月5日裁定（94年度聲字第2247號），提起抗告，本院裁定如下
：
    主  文
抗告駁回。
    理  由
一、本件抗告人即受刑人甲○○因贓物案件，經臺灣桃園地方法
    院94年度易字第194號刑事判決判處有期徒刑6月，並諭知如
    易科罰金之折算標準確定，抗告人向檢察官聲請易科罰金未
    獲准許，並經檢察官指揮執行該有期徒刑6月，抗告人遂以
    檢察官之執行指揮不當為由，向原審法院聲明異議。
二、原審法院經調取臺灣桃園地方法院檢察署94年度執字第4907
    號執行卷宗審查結果：檢察官審查意見以受刑人與不詳之人
    共組贓物集團將贓車走私出口，被害人眾多，危害社會治安
    重大，未入監執行顯無以維持法秩序，擬不准予易科罰金，
    有臺灣桃園地方法院檢察署聲請易科罰金案件審核表附卷可
    憑。是指揮執行檢察官認受刑人不宜易科罰金執行之理由在
    於：受刑人參與贓車集團，其贓物犯行被害人眾多，危害社
    會治安重大，並非如聲明異議意旨所稱拒不「供出其他同案
    被告，態度不佳」。檢察官以前開事實為據，依其法律賦予
    指揮刑事案件執行之專業判斷，認為受刑人如不入監執行難
    以維持法秩序，其所依據之事實，並無錯誤；此外，檢察官
    所認定法秩序維持之虞之說理，亦未見有逾越法律授權、專
    斷或將與事件無關之因素考慮在內等濫用權力之情事。至於
    受刑人陳稱其育有一名幼子，請求易科罰金執行等情。惟查
    ，原審既已認檢察官以受刑人有「不執行所宣告之刑，難以
    維持法秩序」之裁量並無違誤，猶如前述，則依刑法第41條
    之規定，即便受刑人確因該等事由而有執行困難之情形，亦
    非得准予易科罰金，是原審自無庸再就此部分審酌聲明人是
    否確有該情；況由受刑人所提之戶口名簿資料顯示受刑人之
    妻林美雅現年25歲、受刑人之父、母50餘歲，均仍健在，均
    可一同協助照顧其幼子，該幼子尚無因受刑人入監執行，其
    生活照顧與維持有即刻危難之虞，是受刑人應無因家庭因素
    執行顯有困難之情形，是以，受刑人所陳實亦難符合法定要
    件。依照前開說明，執行檢察官以94年執丙字第4907號執行
    命令指揮執行，將受刑人送監執行，即難指為違誤。原審因
    認抗告人之聲明異議為無理由，而裁定駁回。
三、抗告意旨略以：（一）原審判處受刑人有期徒刑6月，得易
    科罰金，如檢察官不服得依法提起上訴，而非於受刑人聲請
    易科罰金時未敘明理由加以拒絕，是檢察官之指揮顯然違法
    。（二）受刑人未有前科且本件並非重大案件，對社會治安
    之危害應屬輕微，故檢察官所指受刑人危害社會治安重大，
    令人難以信服。（三）原審以受刑人之子尚有受刑人之妻及
    父母可一同照顧，該幼子尚無因受刑人入監執行，其生活照
    顧與維持有即刻危難之虞，亦顯有違誤及不當云云。
四、經查：
（一）按犯最重本刑為5年以下有期徒刑以下之刑之罪，而受6個
      月以下有期徒刑或拘役之宣告，因身體、教育、職業、家
      庭之關係或其他正當事由，執行顯有困難者，得以1元以
      上3元以下折算1日，易科罰金。但確因不執行所宣告之刑
      ，難收矯正之效，或難以維持法秩序者，不在此限，刑法
      第41條第1項定有明文。而本條有關宣告有期徒刑、拘役
      應否准許易科罰金執行之換刑處分，依刑事訴訟法第457
      條規定由為裁判法院之檢察官指揮之，是檢察官是否准予
      易科罰金，除應考量「執行顯有困難」外，尚須考量「難
      收矯正之效」及「難以維持法秩序」等因素。且刑法第41
      條第1項所謂之「執行顯有困難」、「難收矯正之效」及
      「難以維持法秩序」等，均屬不確定法律概念，此乃係立
      法者賦予執行者能依具體個案，考量犯罪特性與情節及受
      刑人個人之特殊事由，據以審酌應否准予易科罰金，非謂
      僅因犯罪情節輕微，而應一概予以准許。故受刑人主張檢
      察官應依原審判決准予受刑人易科罰金之聲請云云，委無
      可採。
（二）檢察官係以受刑人與不詳之人共組贓物集團將贓車走私出
      口，被害人眾多，危害社會治安重大，未入監執行顯無以
      維持法秩序而不准予易科罰金，有臺灣桃園地方法院檢察
      署聲請易科罰金案件審核表附卷可憑。是指揮執行檢察官
      認受刑人不宜易科罰金執行之理由在於受刑人參與贓車集
      團，其贓物犯行被害人眾多，危害社會治安重大，尚非無
      據。故受刑人辯稱其未有前科且本件並非重大案件，其危
      害社會治安應屬輕微云云，顯不足採。
（三）原裁定既已敘明因認檢察官以受刑人有「不執行所宣告之
      刑，難以維持法秩序」之裁量並無違誤，則依刑法第41條
      之規定，即便受刑人確因尚有幼子待撫育而有執行困難之
      情形，亦非得准予易科罰金，是自無庸再就此部分審酌受
      刑人是否確有該情；況由受刑人所提之戶口名簿資料顯示
      受刑人之妻林美雅現年25歲、受刑人之父、母50餘歲，均
      仍健在，均可一同協助照顧其幼子，該幼子尚無因受刑人
      入監執行，其生活照顧與維持有即刻危難之虞，是受刑人
      應無因家庭因素執行顯有困難之情形，原審因認受刑人所
      陳亦難符合法定要件，經核並無任何違法或不當之處，受
      刑人空言指原裁定顯有違法與不當云云，亦不可採。
（四）綜上所述，本件抗告並無理由，應予駁回。
據上論結，應依刑事訴訟法第412條，裁定如主文。
中　　華　　民　　國　　94　　年　　10　　月　　31　　日
　　　　　　　　　刑事第十一庭審判長法　官　陳祐輔
　　　　　　　　　　　　　　　　　  法　官　江國華
　　　　　　　　　　　　　　　　　  法　官　楊炳禎
以上正本證明與原本無異。
不得再抗告。
                                    書記官  廖素花
中　　華　　民　　國　　94　　年　　10　　月　　31　　日
